【裁判字號】    95,台上,1874
【裁判日期】    950413
【裁判案由】    偽造文書
【裁判全文】
最高法院刑事判決            九十五年度台上字第一八七四號
    上  訴  人  張琉晴原名甲.
                        街46.
上列上訴人因偽造文書案件，不服台灣高等法院台中分院中華民
國九十二年八月七日第二審判決（九十二年度上訴字第五四五號
，起訴案號：台灣彰化地方法院檢察署九十一年度偵字第五六六
二、五七四六號），提起上訴，本院判決如下：
    主  文
上訴駁回。
    理  由
按刑事訴訟法第三百七十七條規定，上訴於第三審法院，非以判
決違背法令為理由，不得為之。是提起第三審上訴，應以原判決
違背法令為理由，係屬法定要件。如果上訴理由狀並未依據卷內
訴訟資料，具體指摘原判決不適用何種法則或如何適用不當，或
所指摘原判決違法情事，顯與法律規定得為第三審上訴理由之違
法情形，不相適合時，均應認其上訴為違背法律上之程式，予以
駁回。本件原審經審理結果，認為上訴人張琉晴（原名甲○○，
於民國九十二年四月十五日更名）偽造私文書犯行明確，因而撤
銷第一審所為科刑之判決，改判依牽連犯從一重仍論處上訴人連
續行使偽造私文書，足以生損害於他人罪刑，已詳敘其調查、取
捨證據之結果及憑以認定犯罪事實之心證理由。並就上訴人否認
之供詞及其所辯各語認非可採，予以論述。上訴人雖辯稱伊至郵
局提領蔣昭全存款當天（即八十九年六月二日），原係由伊駕車
與乃父張振獻攙扶蔣某至郵局，嗣因郵局人太多，乃父與蔣昭全
即先行搭計程車返家等語，然張振獻於第一審調查時證稱蔣昭全
死亡後，伊聯絡上訴人，當時上訴人在台中，伊打多通電話給上
訴人都打不通等語，張振獻果曾於蔣昭全死亡當天上午稍早，曾
與上訴人陪同蔣某至彰化市市仔尾郵局欲提領存款，對上訴人之
行蹤、去向已經知悉，何以稱當時上訴人在台中，且經以電話聯
絡多時未有結果，況另證人乙○○於偵查及第一審調查時復一再
證稱上訴人曾告以蔣昭全死亡後，伊所以一直未去辦理除戶，係
因恐渠在蔣某死亡後去冒領其存款之事被人發現等語，原判決理
由內綜合各該卷證，已足說明上訴人所為上開辯詞，不足採信。
則原審就行政院衛生署彰化醫院復函指稱蔣昭全死亡地點係在自
宅，渠於死亡當日應無能力自行外出等語，縱未再進一步向該醫
院函查及傳訊其診治醫師，要無證據調查職責未盡之違誤。至原
判決理由內謂蔣昭全住於行政院衛生署彰化醫院一語，應係指渠
曾住於該院治療而言，要與該院復稱蔣某係在自宅死亡，並無矛
盾可指，該項論斷用語縱未盡精準，亦不能執以指原判決違法。
且原審已依上訴人聲請，就蔣昭全於彰化秀傳醫院之就診情形及
渠於八十九年六月二日，有否經人扶持上車可能，向該院函查，
據該院復稱對蔣某八十九年六月二日當日之情形，無從判知等語
，是原審就此亦無應於審判期日調查之證據，未予調查之違法可
言。原判決理由對此未加說明，固不無微瑕，然此於判決本旨既
不生影響，自不能執之指為違法。依原判決認定之事實，上訴人
先後於八十九年六月二日上午及同年月五日上午，至彰化市市仔
尾郵局、南瑤郵局及大竹郵局以偽填提款單之方式，盜領蔣昭全
之存款，其金額分別係新台幣（下同）一百三十二萬元、一百三
十萬元及九千元，合計為二百六十二萬九千元。原判決於論罪理
由內亦謂上訴人對渠先後提領上開金額郵局存款之事實已坦白承
認，並有該郵局存簿儲金提款單三紙在卷可按。是原判決於事實
欄最後載謂上開郵局因陷於錯誤，將存款金額計二百六十二萬元
交予上訴人領取及嗣於審酌量刑之理由內，將上訴人領取蔣昭全
之存款金額，載為二百六十二萬元，此要屬文字之顯然誤載，既
不影響於判決本旨及全案情節，應屬得由原審法院以裁定更正之
問題，尚無違法可言。而原判決理由內於引用行政院衛生署彰化
醫院九十一年十一月五日九十一彰醫社字第四六七四號函時，漏
載「彰化醫院」，此屬文字之脫漏，既於科刑判決之本旨不生影
響，亦不能執以指原判決違背法令。是上訴意旨以上情指摘原判
決違背法令，核與法律規定得為第三審上訴理由之違法情形，不
相適合。而其餘上訴意旨，則係就屬原審採證認事職權之適法行
使及原判決已說明事項，徒憑己見，任意指為違法，且仍為單純
事實之爭執，要難認係適法之第三審上訴理由。依上揭說明，其
上訴違背法律上之程式，應予駁回。上訴人牽連犯刑法第三百三
十九條第一項詐欺取財罪，核屬刑事訴訟法第三百七十六條第四
款所定不得上訴於第三審法院之罪名，其牽連之重罪（行使偽造
私文書罪）上訴既不合法，無從為實體之判決，輕罪部分亦無從
適用審判不可分之原則，併為實體上審判，亦應從程序上予以駁
回。
據上論結，應依刑事訴訟法第三百九十五條前段，判決如主文。
中    華    民    國  九十五  年    四    月   十三   日
                      最高法院刑事第八庭
                          審判長法官  張  淳  淙
                                法官  張  春  福
                                法官  呂  丹  玉
                                法官  洪  昌  宏
                                法官  蔡  彩  貞
      本件正本證明與原本無異
                                      書  記  官
中    華    民    國  九十五  年    四    月   十九   日
                                                      Ｋ


司法院資訊處製作；財團法人民間司法改革基金會備份。
